【裁判字號】    97,上易,3026
【裁判日期】    980113
【裁判案由】    竊盜
【裁判全文】
臺灣高等法院刑事判決               97年度上易字第3026號
    上  訴  人
    即  被  告  甲○○
                        樓
                        （現另案於臺灣臺北看守所執行中）
上列上訴人因竊盜案件，不服臺灣板橋地方法院97年度易字第19
52號，中華民國97年8月29日第一審判決（起訴案號：臺灣板橋
地方法院檢察署97年度偵字第13655號），提起上訴，本院判決
如下：
    主  文
上訴駁回。
    事  實
一、甲○○有違反麻醉藥品管理條例、毒品危害防制條例及多次
    竊盜前科。前因竊盜案件，分別經原審以94年度易字第1351
    號、95年度易字第 512號刑事判決判處有期徒刑八月、一年
    確定；及因施用第一級、第二級毒品案件，經本院以95年度
    上訴字第1288號刑事判決分別判處有期徒刑十月、六月確定
    。上開案件嗣經本院以96年度聲減字第1759號裁定各減其刑
    期二分之一，並定應執行刑為有期徒刑一年三月確定，後於
    民國96年8月4日縮刑期滿執行完畢。
二、詎甲○○猶不知悛悔，於97年4月27日上午8時許，行經臺北
    縣三重市○○街9之1號前時，見乙○○所有車牌號碼為GA-0
    320 號之自小客貨車（廂型車）停放於該處，竟意圖為自己
    不法之所有，以自備之鑰匙一支發動該車後竊取之（車內並
    有加油會員卡三張、高速公路回數票九張、磨鐵器重機具一
    台、尖嘴鉗、老虎鉗、開口扳手、扳手柄、手電筒各一支、
    電線一綑等物）。嗣經乙○○報案失竊後，臺北縣政府警察
    局三重分局警員廖培志於同日晚間 6時30分許，發現該車停
    放於臺北縣三重市○○路與疏洪東路口，且尚有使用現象，
    即會同同事丙○○及陳益俊警員於該處埋伏，後於同日夜間
    8 時30分許見甲○○出現，並進入該車持自備鑰匙欲發動，
    遂向前逮捕，並於甲○○所攜手提袋內起出乙○○所有原置
    於車內之尖嘴鉗、老虎鉗、開口扳手、扳手柄、手電筒各一
    支、電線一綑等物。
三、案經乙○○訴由臺北縣政府警察局三重分局報請臺灣板橋地
    方法院檢察署檢察官偵查起訴。
    理  由
壹、程序方面：
一、證人乙○○於警詢中所為之證述，雖係被告甲○○以外之人
    於審判外之陳述，然經本院於審判期日調查證據時提示被告
    並告以要旨後，被告就證據能力方面並未聲明異議，且本院
    審酌證人乙○○前與被告素不相識，並無怨隙，僅係單純竊
    盜案件之被害人，衡情當無曲詞誣陷被告之動機，是其於案
    發後記憶猶新之情況下所為之陳述，可信性甚高，如引用其
    於警詢中所為之證述作為證據應屬適當，依刑事訴訟法第15
    9條之5規定，即有證據能力。
二、本件認定事實所引用之本件卷內所有卷證資料（包含人證與
    文書證據、物證等證據），並無證據證明係公務員違背法定
    程序所取得，且卷內之文書證據，亦無刑事訴訟法第 159條
    之 4之顯有不可信之情況與不得作為證據之情形。綜上，依
    刑事訴訟法第159條至159條之5 之規定，本件認定事實所引
    用之本件卷證所有證據（包含人證與文書證據、物證等證據
    ），均有證據能力，合先敘明。
貳、實體部分：
一、訊據被告坦承於97年4月27日下午8時30分，在台北縣三重市
    ○○路與疏洪東路口，欲進入GA-0320 號自小客車時，為埋
    伏警員逮捕，並於其所攜帶背包內，查扣鑰匙、尖嘴鉗、老
    虎鉗、開口扳手、扳手柄、手電筒各一支、電線一綑等物；
    惟矢口否認有何竊盜犯行，辯稱：1.我剛好經過那裡，車窗
    、車門未關，臨時起意，想要代步；還未進入車內，警察就
    把我抓進車子，並把鑰匙插進去；2.扳手是我工作使用的，
    我平常都揹在身上；3.警察說該車早上 8點就失竊，去派出
    所有看監視錄影，錄影帶內容不是我，請求調閱該車失竊之
    路口監視畫面云云。本院查：
(一)被害人乙○○所有前揭自小客貨車及其內物品於上開時、地
    遭人竊走，而被告於為警查獲時正進入該自小客貨車內，並
    經警方於其身上、所攜背包內起出上開鑰匙、尖嘴鉗、老虎
    鉗、開口扳手、扳手柄、手電筒各一支、電線一綑等物之事
    實，為被告所供承不諱，核與證人即被害人乙○○於警詢、
    偵查及原審審理中、證人即查獲警員丙○○於偵查、原審及
    本院審理中所為之證述相符，並有贓物認領保管單、車籍查
    詢基本資料各一紙、現場及扣案物品相片六幀附卷可稽，暨
    被告所有之鑰匙一支扣案可資佐證，是此部分之事實堪以認
    定。
(二)證人丙○○於偵查、原審及本院審理中均明確證稱當時在該
    自小客貨車附近埋伏，見被告進入該車後即向前逮捕，此時
    被告已以上開自備鑰匙將引擎電門轉動至發動之狀態等語，
    核與卷附現場模擬照片相符（參見97年度偵字第 13655號偵
    查卷第29頁）。另被告於原審雖稱上開扣案鑰匙係伊機車鑰
    匙，然一般機車鑰匙與汽車鑰匙迥異，惟上開鑰匙竟恰巧可
    發動該自小客貨車乙節，除據證人丙○○證述甚明外，後經
    通知到場取回該車之證人乙○○，亦於原審審理中明確證稱
    警方有試著以該鑰匙發動車輛，伊親眼看到可以發動等語（
    參見本院97年8月6日審判筆錄第 4頁），亦顯見當時被告應
    確有以該鑰匙發動上開自小客貨車之事實，至為灼然。
(三)又被告為警查獲時其身上所攜手提袋內之尖嘴鉗、老虎鉗、
    開口扳手、扳手柄、手電筒各一支、電線一綑等物，業據證
    人乙○○於原審審理中明確證稱係其所有等語（參見上開原
    審院審判筆錄），且證人乙○○既已找回失車，更無誣指上
    開市價不高之一般五金手工具為其所有之理。反之，被告於
    警詢及偵查中均稱當日係坐計程車至附近友人處唱卡拉OK，
    回家途中方進入該自小客貨車拿衛生紙擦汗，於原審審理中
    ，卻又稱係因當時工作回來，有流汗之故所以想拿該車上之
    衛生紙擦汗等語，前後已有所不同。且若其係至友人處唱卡
    拉OK，又何須攜帶上開有一定重量之五金手工具到場？況施
    作板模，頂多攜帶尖嘴鉗、老虎鉗以將木板上之鐵釘或異物
    拆卸，何須攜帶六角扳手？遑論已無用處之扳手柄，及與板
    模、土水工作毫無關係之接地線？被告所述，十分不合情理
    。此外，被告為年滿五十歲之男子，依其所述平日又從事板
    模、清潔等粗重工作，殊難想像其流汗時，竟會特別找衛生
    紙來擦汗，何況其為警查獲時為4月27日晚間8時許，仍屬春
    天，晚間之氣溫應十分涼爽，被告為警查獲時尚穿著長袖外
    套（參見卷附現場照片），又豈會流汗到非以衛生紙擦汗之
    程度？何以不直接將外套脫掉，或以外套袖子擦汗即可？此
    均顯見被告上開所辯，悖於常情，無非事後卸責之詞，洵非
    足採。
(四)準此，被告進入該車前即已持有車內之遭竊工具，進入車內
    後並直接拿取鑰匙發動該車，顯然其在當日晚間6 時許警方
    埋伏前即已持有該車甚明。而該車係於當日上午8 時許遭竊
    ，業據證人乙○○證述甚明，距離警方發現埋伏時間不到十
    小時，一般竊賊欲銷贓當不可能如此迅速。且該車為82年 1
    月出廠，有上開車籍查詢基本資料一紙在卷可按，遭竊時已
    有十五年車齡，衡情竊賊轉手變賣或轉讓之可能性委實甚低
    ，當係直接供己代步使用。是綜合上情，系爭自小客貨車及
    車內財物應係被告於當日上午8 時許以該自備鑰匙竊取得手
    後，供其代步使用。另證人丙○○於本院證稱：車輛失竊地
    點根本沒有錄影資料，故被告請求調閱該車失竊之路口監視
    畫面，核無必要。本件事證已明，被告犯行，洵堪認定，應
    依法論科。
二、核被告所為，係犯刑法第320條第1項之竊盜罪。被告前因竊
    盜案件，分別經原審以94年度易字第1351號、95年度易字第
    512 號刑事判決判處有期徒刑八月、一年確定及因施用第一
    級、第二級毒品案件，經本院以95年度上訴字第1288號刑事
    判決分別判處有期徒刑十月、六月確定。上開案件嗣經本院
    以96年度聲減字第1759號裁定各減其刑期二分之一，並定應
    執行刑為有期徒刑一年三月確定，後於96年8月4日縮刑期滿
    執行完畢乙節，有本院被告前案記錄表一份在卷可按，其受
    有期徒刑執行完畢後五年內，故意再犯本件有期徒刑以上之
    罪，為累犯，應依刑法第47條第1項之規定加重其刑。
三、原審以被告犯罪事證明確，適用刑法第320條第1項。並審酌
    被告前已有多次竊盜前科，有上開被告前案紀錄表一份附卷
    可稽，可徵其素行不佳，其犯罪之動機、目的在於貪圖不法
    利益，犯罪手段，所竊得之自小貨車為82年 1月出廠，已有
    十五年車齡，價值約為新臺幣五萬元（參見被害人乙○○警
    詢中所述），尚非甚鉅，且經追回失物，被害人之損失尚非
    十分重大，暨被告犯罪後猶否認犯行，毫無悔意等一切情狀
    ，量處有期徒刑1年4月，以資懲儆。另扣案之鑰匙一支，應
    依法併予宣告沒收。經核原審上開認事用法，並無違誤，量
    刑亦屬適當。被告上訴意旨，仍執陳詞否認犯行，而指摘原
    判決不當；惟所辯各節業據本判決指駁說明如前，本件被告
    於本審並未提出積極證據以實其說，其上訴為無理由，應予
    駁回。
據上論斷，應依刑事訴訟法第368條，判決如主文。
本案經檢察官張熙懷到庭執行職務。
中    華    民    國    98    年    1     月    13    日
                  刑事第十四庭審判長法  官  陳志洋
                                    法  官  謝靜慧
                                    法  官  梁耀鑌
以上正本證明與原本無異。
不得上訴。
                                    書記官  莊淑茹
中    華    民    國    98    年    1     月    13    日
附錄本案論罪科刑法條全文：
中華民國刑法第320條第1項
意圖為自己或第三人不法之所有，而竊取他人之動產者，為竊盜
罪，處五年以下有期徒刑、拘役或五百元以下罰金。


司法院資訊處製作；財團法人民間司法改革基金會備份。
